【裁判字號】    99,抗,244
【裁判日期】    990930
【裁判案由】    詐欺
【裁判全文】
臺灣高等法院高雄分院刑事裁定           99年度抗字第244號
抗  告  人
即自訴人    南勝商業股份有限公司
代  表  人  丁○○
被      告  乙○○
            丙○○
            甲○○
上列抗告人因被告詐欺案件，不服臺灣高雄地方法院中華民國99
年8 月20日裁定（99年度自字第13號），提起抗告，本院裁定如
下：
    主  文
原裁定撤銷，發回臺灣高雄地方法院。
    理  由
一、抗告意旨略以，台灣電力公司台中發電廠於97年8 月公告標
    售98年1 月2 日至99年12月31日中一至中四發電廠生產之脫
    硫石膏35萬公噸，由坤威公司於97年9 月12日以出廠價每公
    噸106 元之價格得標，並由被告丙○○代表坤威商務有限公
    司（下稱坤威公司）與抗告人代表人丁○○約定由坤威公司
    出售總計14萬公噸之脫硫石膏予抗告人，並協議每公噸121
    元，抗告人於98年、99年可各提取7 萬公噸，此有宜蘭縣蘇
    澳鎮鎮民代表會前主席黃漢宗之見證，而抗告人乃於97年12
    月25日一次付清貨款新台幣（下同）889 萬3500元，被告並
    於同年12月31日開立載明出售7 萬公噸，同額之坤威公司統
    一發票予抗告人，是以抗告人與被告等約定系爭脫硫石膏買
    賣時，已就特定數量達成合意，否則抗告人何需於97年12月
    25 日 一次付清價款，被告又開立同額發票予抗告人，被告
    辯稱實際銷售數量應依屆期台中發電廠脫硫石膏之產量及自
    訴人之實際提貨量來計算，絕非屬實。況台中發電廠脫硫石
    膏98年度實際產量僅有較預定產量短少3 萬2029公噸，惟被
    告迄98年12月16日止僅給付1 萬5229.27 公噸，總計短少5
    萬4770.73 公噸，足證被告辯稱係因台中發電廠產量不足致
    無法履行出貨，顯屬不實，被告自始以不法所有意圖，誆稱
    將出售脫硫石膏予抗告人，致被告信以為真給付上開貨款，
    已該當於詐欺罪，原裁定未查，逕認抗告人自訴無理由而以
    裁定駁回，抗告人實難甘服，乃請求撤銷原裁定，並發回原
    法院續行審理。
二、自訴意旨略以：被告乙○○係坤威之實際負責人、被告郭惠
    卿為公司之名義負責人、被告丙○○則係公司之業務代表。
    緣臺灣電力公司臺中發電廠於民國97年8 月公告標售98 年1
    月2 日至99年12月31日中一至中四發電機生產之脫硫石膏35
    萬噸，坤威公司於97年9 月12日以出廠價每公噸106 元之價
    格得標，詎被告乙○○、丙○○、郭惠卿於得標後竟基於詐
    欺之犯意聯絡，推由被告乙○○向自訴人公司之代表人丁○○佯稱，欲出售坤威公司得標之石膏2 年份共35萬公噸，致
    丁○○信以為真，而與坤威公司達成口頭約定：(1)坤威公
    司以每公噸121 元之價格出售得標量五成之脫硫石膏予自訴
    人(2) 自訴人於98、99年可各提取7 萬公噸脫硫石膏(3) 自
    訴人應於97年底前將98年度貨款共889 萬3500元匯入坤威公
    司帳戶。議定後，自訴人旋於97年12月25日自臺灣銀行鼓山
    分行匯款至被告乙○○指定之帳戶，自訴人隨後並接獲被告
    郭惠卿用印之坤威公司統一發票，不料被告乙○○等人收受
    自訴人匯款後卻一再拖延交付貨物，迄98年12月16日僅交付
    1 萬5229.27 公噸之脫硫石膏，致自訴人無法對下游菲律賓
    廠商依約出貨，乃另以高3 倍之價格向他人購貨以便交貨，
    因認被告乙○○、丙○○、郭惠卿共同涉犯刑法第339 條第
    1 項之詐欺取財罪而提起自訴。
三、按自訴案件係由自訴人以自訴取代檢察官之公訴，且檢察官
    於審判期日所得為之訴訟行為，於自訴程序，由自訴代理人
    為之，刑事訴訟法第329 條第1 項定有明文，則自訴人及自
    訴代理人就被告犯罪事實，即應依同法第161 條第1 項負舉
    證責任，並指出證明之方法。又當事人、代理人聲請調查證
    據，審判長除認為有不當者外，不得禁止之，同法第163 條
    第1 項規定甚明。故自訴人就被告犯罪事實已為舉證，並指
    出調查方法（含聲請調查證據）時，則法院就其所提出之證
    據，已否足使法院合理可疑被告犯罪？所指出之證明方法，
    已否指出調查途徑、與待證事實有無關聯性等事項，即應予
    以審查，審查結果如認其舉證不足使法院合理可疑被告犯罪
    ，或依其舉證所指出之證明方法，無調查可能性，或與待證
    事實均無關聯，始得依本法第326 條第3 項駁回自訴。經查
    ：
  (一)抗告人主張伊與被告等約定系爭脫硫石膏買賣時，係就特定
    數量為合意，並非依台中發電廠之產量及抗告人實際提貨量
    計算等情，於原審99年5 月25日準備程序中已聲請傳訊議系
    爭買賣協議見證人黃漢宗、締約人即自訴人公司副總經黃繼
    興及自訴人丁○○出庭為證，以資查明雙方協議內容，依上
    述說明，原審即應加以斟酌，並於斟酌後說明審酌之結果，
    以符合刑事訴訟法第326 條第3 項之規定。惟原裁定竟就上
    述聲請均置不顧，復未詳予說明為何無調查之必要，已有未
    合。
  (二)再依卷內台灣電力公司台中發電廠99年4 月30日D 中廠字第
    09904000631 號函所載，台中發電廠脫硫石膏98年度實際產
    量為13萬8287.09 公噸，亦僅較預定產量17萬5 千公噸短少
    3 萬2029公噸，惟被告迄98年12月16日止僅給付1 萬5229.
    27公噸，總計短少5 萬4770.73 公噸，則被告未能依約交貨
    ，是否全因台中發電廠脫硫石膏產量短少之故，亦非無疑，
    原裁定未予查明其間緣由，即逕依犯罪嫌疑不足，裁定駁回
    抗告人之自訴，自有未洽。
四、綜上所述，抗告意旨指摘原審不當，非顯無理由，原審既有
    上開可議之處，應由本院將原審裁定予以撤銷，發回原審更
    為妥適之裁判。
據上論斷，應依刑事訴訟法第413條前段，裁定如主文。
中    華    民    國    99    年    9     月    30    日
                  刑事第七庭    審判長法  官 莊飛宗
                                      法  官 謝宏宗
                                      法  官 蔡廣昇
以上正本證明與原本無異。
不得再抗告。
中    華    民    國    99    年    10    月    11    日
                                      書記官 曾允志
附記：
原99年9 月30日製作之裁定正本「主文」有誤寫、誤繕情形而影
響全案情節及裁判本旨，爰予重繕、重寄，送達期間重新起算。

司法院資訊處製作；財團法人民間司法改革基金會備份。
